【裁判字號】    98,訴,1082
【裁判日期】    980929
【裁判案由】    債務人異議之訴
【裁判全文】
臺灣桃園地方法院民事判決              98年度訴字第1082號
原      告  乙○○
被      告  甲○○
上列當事人間請求債務人異議之訴事件，本院於民國98年9 月15
日言詞辯論終結，判決如下：
    主      文
原告之訴駁回。
訴訟費用由原告負擔。
    事實及理由
一、原告主張：
  (一)被告係以鈞院93年執二字第26779 號債權憑證為執行名義，
    聲請對原告之財產為強制執行。查鈞院於上開強制執行事件
    中，曾於民國94年7 月5 日及同年8 月18日發文告知被告應
    聲請續行執行程序，然均未見被告提出聲請，是被告所為顯
    然違反強制執行法第28條之1 之規定，嗣被告於同年9 月26
    日撤回強制執行之聲請，並聲請核發債權憑證，而經鈞院於
    94年9 月28日核發93年執二字第26779 號債權憑證，並於其
    上記載「全未受償」乙語。然上開強制執行事件並非原告無
    財產或財產經執行後所得不足以清償債務而告終結，並不符
    合強制執行法第27條第1 項核發債權憑證之要件，且原告前
    已清償部分債務，前揭債權憑證竟記載原告皆無還款，此顯
    係鈞院遭被告蓄意蒙蔽事實而核發，該債權憑證應屬無效。
  (二)被告於97年間曾對原告聲請強制執行，經鈞院以97年度司執
    字第19109 號強制執行事件受理在案，嗣被告於97年12月19
    日聲請撤回上開19109 號執行事件之聲請，未料被告竟又於
    98年1 月12日提起本件98年度司執字第2855號強制執行事件
    ，依民事訴訟法第263 條規定，被告應不得提起同一之訴，
    故本件強制執行程序應為無效而得予撤銷，且依民法第131
    條、第136 條規定被告之票款債權已罹於追訴時效而無效。
  (三)兩造原約定原告得以每月給付新台幣（下同）1 萬元之方式
    清償債務，嗣於97年間因原告開設之商店經營不善，無法依
    約還款，被告即提出本件強制執行之聲請，現原告願每月還
    款1 萬元予被告，希望能撤銷本件強制執行程序，為此，爰
    依強制執行法第14條規定提起本訴。並聲明：鈞院98年度司
    執字第2855號所為之強制執行程序應予撤銷。
二、被告則以：被告於92年間對原告聲請強制執行時，因見原告
    苦苦哀求，於心不忍，故同意原告以每月給付1 萬元之方式
    分期清償，詎原告並未依約還款，被告始再對原告聲請本件
    強制執行等語置辯。並聲明：原告之訴駁回。
三、兩造不爭執之事項：
  (一)被告持原告簽發如附表之支票5 紙，向本院聲請對原告核發
    支付命令，經本院核發93年度促字第5745號支付命令，內載
    「債務人（即原告）應向債權人（即被告）給付新台幣135
    萬元，及如附表所示利息起算日起至清償日止，按年息百分
    之6 計算之利息。並賠償督促程序費用新台幣1,000 元」，
    該支付命令已告確定在案。
  (二)被告於93年間以上開支付命令及確定證明書為執行名義，向
    本院民事執行處聲請強制執行原告之財產，嗣經本院核發94
    年9 月28日桃院興執93年執二字第26779 號債權憑證。
  (三)被告於98年1 月2 日持上開債權憑證向本院民事執行處聲請
    強制執行原告之財產，經本院以98年度司執字第2855號強制
    執行事件受理在案，執行程序尚未終結。
四、本件之爭點為：
    原告主張之上開事由，是否與強制執行法第14條第1項規定
    之要件相符？
五、得心證之理由：
  (一)按強制執行法第14條規定：「執行名義成立後，如有消滅或
    妨礙債權人請求之事由發生，債務人得於強制執行程序終結
    前，向執行法院對債權人提起異議之訴。如以裁判為執行名
    義時，其為異議原因之事實發生在前訴訟言詞辯論終結後者
    ，亦得主張之。執行名義無確定判決同一之效力者，於執行
    名義成立前，如有債權不成立或消滅或妨礙債權人請求之事
    由發生，債務人亦得於強制執行程序終結前提起異議之訴。
    依前二項規定起訴，如有多數得主張之異議原因事實，應一
    併主張之。其未一併主張者，不得再行提起異議之訴。」又
    按，強制執行法第14條第1 項規定之債務人異議之訴，須主
    張執行名義成立後，有消滅或妨礙債權人請求之事由發生，
    始得為之。所謂消滅債權人請求之事由，係指足以使執行名
    義之請求權及執行力消滅之原因事實，如清償、提存、抵銷
    、免除、混同、債權之讓與、債務之承擔、解除條件之成就
    、和解契約之成立，或類此之情形，始足當之。至所稱妨礙
    債權人請求之事由，則係指使依執行名義所命之給付，罹於
    不能行使之障礙而言，最高法院94年台上字第671 號判決要
    旨參照。
  (二)原告雖主張被告於94年7 月5 日及同年8 月18日未依強制執
    行法第28條之1 之規定為一定之行為，故系爭債權憑證應歸
    於無效云云。然查，被告於上開執行事件聲請執行之標的物
    計有桃園縣桃園市小檜溪1162地號土地及坐落其上之2647
    建號即門牌號碼桃園縣桃園市鎮○街1 號之建物、桃園縣桃
    園市○○段長美114-1 地號土地及坐落其上之384 、385 建
    號即門牌號碼桃園縣桃園市○○路134 號之建物，暨桃園縣
    桃園市○○段114-2 地號、114-3 地號土地等7 筆不動產，
    雖被告曾於93年11月9 日聲請延緩執行，惟其聲請延緩執行
    之標的物僅限於上開1162地號及2647建號等2 筆不動產，而
    本院於延緩執行期滿後，曾分別以94年7 月5 日及同年8 月
    18日以桃院興執93年執二字第26779 號通知被告應於10日內
    聲請續行，上開通知分別於同年7 月11日及8 月24日送達被
    告，嗣被告於同年8 月28日具狀聲請續行強制執行程序，此
    經本院依職權調閱上開強制執行事件卷宗核閱明確，是原告
    稱被告均未聲請續行強制執行云云，尚無可採，況上開執行
    事件尚有其他執行標的物即桃園縣桃園市○○段長美114-1
    地號土地及坐落其上之384 、385 建號，暨同段114-2 地號
    、114-3 地號土地，已如前述，是被告縱未依限聲請續行上
    開1162地號及26 47 建號之強制執行程序，亦不生全部撤回
    之效力，再桃園縣桃園市○○段長美114-1 地號土地及坐落
    其上之384 、385 建號，暨同段114-2 地號、114-3 地號土
    地業經訴外人美商花旗銀行股份有限公司及保證責任桃園信
    用合作社設定抵押權，經本院鑑價及核定結果認有拍賣無實
    益之情形，故於94年9 月12日依強制執行法第80條之1 通知
    被告，嗣被告於94年9 月26日到院聲請核發債權憑證，本院
    遂於98年9 月28日核發上開債權憑證，於法並無不當。原告
    固稱上開債權憑證之核發不符合強制執行法第27條第1 項「
    債務人無財產可供強制執行，或雖有財產經強制執行後所得
    之數額仍不足清償債務時，執行法院應命債權人於一個月內
    查報債務人財產。債權人到期不為報告或查報無財產者，應
    發給憑證。」之規定，應屬無效云云。然按債權人聲請執行
    ，而陳明債務人現無財產可供執行者，執行法院得逕行發給
    憑證，強制執行法第27條第2 項定有明文。該條項係於89年
    2 月2 日修法時所增訂，增訂目的在於實務上常有債權人僅
    為中斷請求權時效，而聲請執行，則於其陳明債務人現行無
    財產可供執行時，執行法院自得逕行發給債權憑證，以利結
    案（參見強制執行法第27條第2 項立法理由），足見執行法
    院並不需實質調查債務人財產狀況，即得依債權人之聲請核
    發債權憑證，至上開債權憑證所載「全未受償」乙語係指被
    告透過該次強制執行程序受償債務，與原告私下是否還款無
    涉，是原告以其非無財產可供強制執行，且已償還部分款項
    為據，主張上開債權憑證應屬無效之抗辯，委無足採。
  (三)按「消滅時效，因左列事由而中斷：三起訴。」、「左列事
    項，與起訴有同一效力：一依督促程序，聲請發支付命令．
    ．五開始執行行為或聲請強制執行。」、「時效中斷者，自
    中斷之事由終止時，重行起算。」、「確定判決或其他與確
    定判決有同一效力之執行名義所確定之請求權，其原有消滅
    時效期間不滿五年者，因中斷而重行起算之時效期間為五年
    。」，民法第129 條第1 項第3 款、第2 項第1 款、第5 款
    ，第137 條第1 項、第3 項分別定有明文。查本件兩造所爭
    執之債權係屬支票票款，而票據上之權利對支票發票人自發
    票日起，一年間不行使，因時效而消滅（票據法第22條第1
    項參看）。被告就執有原告簽發如附表之支票，並於發票日
    後一年內聲請對原告核發支付命令，經本院核發93年度促字
    第5745號之支付命令確定在案，本件支票票據上之權利因起
    訴而中斷，其重行起算之時效期間為5 年，此觀上開規定自
    明。而被告聲請強制執行與起訴有相同之效力，時效應重行
    起算，其重行起算時效期間亦應為5 年，故被告於取得確定
    支付命令後於93年10月22日聲請強制執行，嗣因執行無結果
    而經本院於94年9 月28日核發債權憑證，則上開支票債權之
    消滅時效應自94年9 月28日重新起算5 年，期限屆滿日為99
    年9 月28日，而系爭98年度司執字第2855號強制執行事件之
    聲請狀收狀日期為98年1 月12日，此有聲請狀附於上開執行
    卷可憑，是系爭支票債權並未罹於時效而消滅，原告主張被
    告之票款請求權已罹於時效云云，亦無可採。
  (四)末原告共積欠被告135 萬元，及如附表所示利息起算日起至
    清償日止，按年息百分之6 計算之利息，雖原告自93年6 月
    30日起開始清償部分債務，惟原告並未依兩造協議按月給付
    1 萬元與被告，且自97年10月23日後即未再清償分文，此有
    被告提出之客戶歷史交易清單及存摺影本在卷可證，並經原
    告自承在卷，是原告仍積欠被告借款而未全數清償，原告既
    未清償全部債務，被告復未與原告和解或免除原告之債務，
    而無消滅或妨礙債權人請求之事由，故原告提起本件債務人
    異議之訴顯無理由，不應准許。至原告主張被告前於97年間
    曾聲請對原告強制執行，經鈞院97年度司執字第19109 號強
    制執行事件受理在案，嗣被告撤回該強制執行事件，依民事
    訴訟法263 條規定，被告不得再對原告聲請強制執行乙節，
    按民事訴訟法第263 條係規定：「訴經撤回者，視同未起訴
    。但反訴不因本訴撤回而失效力。於本案經終局判決後將訴
    撤回者，不得復提起同一之訴。」，是訴經撤回僅生視同未
    起訴之效力，該條第2 項所稱經法院終局判決後將訴撤回者
    ，不得復提起同一之訴者，係指民事訴訟事件經法院為實體
    終局判決後，不得再行提起同一之民事訴訟之情形，本件係
    屬強制執行事件，自無該法條之適用，是原告此部分之主張
    ，容有誤會，併予敘明。
六、綜上所述，原告依強制執行法第14條第1 項之規定，請求撤
    銷本院98年度司執字第2855號清償債務強制執行事件所為之
    強制執行程序，為無理由，應予駁回。
七、據上論結，本件原告之訴為無理由，依民事訴訟法第78條，
    判決如主文。
中    華    民    國    98    年    9     月    29    日
                  民事第二庭    法  官  劉佩宜
以上正本係照原本作成
如對本判決上訴，須於判決送達後20日內向本院提出上訴狀
中    華    民    國    98    年    9     月    29    日
                                書記官  賴柏仲
附表：
┌──┬──────┬──────┬──────┬─────┐
│編號│ 發  票  日 │金      額  │ 利息起算日 │ 支票號碼 │
│    │            │（新台幣）  │            │          │
├──┼──────┼──────┼──────┼─────┤
│ 1  │  92.11.15  │  30萬元    │  92.11.17  │GC0000000 │
├──┼──────┼──────┼──────┼─────┤
│ 2  │  92.12.20  │  20萬元    │  92.12.22  │EC206048  │
├──┼──────┼──────┼──────┼─────┤
│ 3  │  93.01.15  │  30萬元    │  93.01.15  │GC0000000 │
├──┼──────┼──────┼──────┼─────┤
│ 4  │  92.12.31  │  45萬元    │  92.12.31  │GC0000000 │
├──┼──────┼──────┼──────┼─────┤
│ 5  │  92.12.31  │  10萬元    │  92.12.31  │GC0000000 │
└──┴──────┴──────┴──────┴─────┘


司法院資訊處製作；財團法人民間司法改革基金會備份。
